臺灣臺北地方法院民事裁定  
111年度補字第2253號
原      告  鄭欣嵐    



被      告  國泰人壽保險股份有限公司

法定代理人  黃調貴  
被      告  洪慧婷  

上列當事人間確認保險契約存在等事件，本院裁定如下：
    主  文
原告應於收受本裁定送達後五日內，補繳裁判費新臺幣陸拾肆萬
零玖佰叁拾陸元，逾期未補繳，即駁回其訴。
    理  由
一、按提起民事訴訟，應依民事訴訟法第77條之13規定，按訴訟
    標的價額繳納裁判費，此為必備之程式。次按訴訟標的之價
    額，由法院核定；核定訴訟標的之價額，以起訴時之交易價
    額為準；無交易價額者，以原告就訴訟標的所有之利益為準
    ；以一訴主張數項標的者，其價額合併計算之，民事訴訟法
    第77條之1第1項、第2項、第77條之2第1項本文分別定有明
    文。次按訴訟標的之價額，乃法院應依職權調查核定之事項
    ，不受當事人主張之拘束（最高法院99年度台抗字第345號
    裁定意旨參照）。又所謂訴之預備合併，指原告預防其提起
    之訴訟為無理由，而同時提起不能並存之他訴為備位，以先
    位之訴無理由時，可就備位之訴獲得有理由之判決之訴之合
    併而言，是雖有數個訴訟標的，但原告既僅請求法院就其中
    之一為其勝訴之判決，其訴訟利益僅為一個，則應以先、備
    位訴訟標的價額較高者，定該事件之訴訟標的價額。而確認
    之訴無論積極確認之訴或消極確認之訴，訴訟標的價額均應
    以原告起訴所主張之法律關係之價額為準，計徵裁判費，是
    如請求確認保險契約關係存在之事件，應以原告就該保險契
    約所可取得之最大利益核定訴訟標的價額。另原告之訴，有
    起訴不合程式之情形者，法院應以裁定駁回之，但其情形可
    以補正者，審判長應定期間先命補正，亦為同法第249條第1
    項第6款所明定。
二、本件原告起訴聲明：㈠⒈先位聲明：確認原告與被告國泰人壽
    保險股份有限公司（下稱被告國泰人壽）間就民事起訴狀如
    附表1所示Ａ、Ｂ保險契約之法律關係存在，並為附表1所示Ａ
    、Ｂ之保險金額；⒉備位聲明：被告國泰人壽應回復保險契約
    如民事起訴狀附表1所示Ａ、Ｂ保險契約之效力與保險金額；⒊
    再備位聲明：被告應連帶給付原告如民事起訴狀附表2所示
    之新臺幣（下未註明幣別者，均同）20,757,223元、美金33
    2,436元、澳幣59,918元，及起訴狀繕本送達翌日起至清償
    日止，按週年利率百分之5計算之利息；㈡被告應連帶給付原
    告620,047元，及起訴狀繕本送達翌日起至清償日止，按週
    年利率百分之5計算之利息；㈢被告應連帶給付原告546,750
    元及美金18,668元，及起訴狀繕本送達翌日起至清償日止，
    按週年利率百分之5計算之利息；㈣被告應連帶給付原告1,35
    7,167元，及起訴狀繕本送達翌日起至清償日止，按週年利
    率百分之5計算之利息；㈤被告國泰人壽應給付原告23,281,1
    87元、美金351,104元、澳幣59,918元，及起訴狀繕本送達
    翌日起至清償日止，按週年利率百分之5計算之利息。核屬
    以一訴主張數項標的，價額應合併計算之。
三、查原告所提第㈠項⒈先位、⒉備位、⒊再備位聲明，乃三者不可
    併存，核屬預備合併之訴訟，依上開說明，此部分訴訟標的
    價額應擇高認定之，其中⒈先位聲明、⒉備位聲明部分各應以
    原告就各該保險契約所可取得之最大利益作為訴訟標的價額
    ，即為1,495萬元、美金183,000元、澳幣13,000元；其中⒊
    再備位聲明部分訴訟標的金額則為20,757,223元、美金332,
    436元、澳幣59,918元，基此，原告第㈠項聲明訴訟標的價額
    擇高認定為20,757,223元、美金332,436元、澳幣59,918元
    。又原告所提第㈡項聲明訴訟標的金額為620,047元；第㈢項
    聲明訴訟標的金額為546,750元、美金18,668元；第㈣項聲明
    訴訟標的金額為1,357,167元；第㈤項聲明訴訟標的金額為23
    ,281,187元、美金351,104元、澳幣59,918元，則上開第㈠至
    ㈤項聲明之訴訟標的價額、訴訟標的金額合計為46,562,374
    元、美金702,208元、澳幣119,836元。而原告起訴日即111
    年10月7日之臺灣銀行牌告美金、澳幣現鈔賣出牌告匯率31.
    94、20.67，上開美金、澳幣部分折合新臺幣分別為22,428,
    524元（計算式：美金702,208元×31.94＝22,428,524元，元
    以下四捨五入）、2,477,010元（計算式：澳幣119,836×20.
    67＝2,477,010元，元以下四捨五入），是本件訴訟標的價額
    核定為71,467,908元（計算式：46,562,374元＋22,428,524
    元＋2,477,010元＝71,467,908元），應徵第一審裁判費640,9
    36元，茲依民事訴訟法第249條第1項但書規定，限原告於收
    受本裁定送達後5日內如數補繳，逾期不繳，即駁回其訴。
四、爰裁定如主文。
中　　華　　民　　國　　111 　年　　11　　月　　30　　日
                  民事第五庭    法　官   劉娟呈
以上正本係照原本作成　　　　　　　　　
如不服本裁定關於核定訴訟標的價額部分，應於送達後10日內向
本院提出抗告狀，並繳納抗告費新臺幣1,000元；其餘關於命補
繳裁判費部分，不得抗告。
中　　華　　民　　國　　111 　年　　11　　月　　30　　日
                                書記官   廖健宏